最高法院刑事判決　　　　　　　　　　　　　　　八十六年度台上字第二九九○號
　　上 訴 人　乙○○
　　　　　　　甲○○
右上訴人等因背信等罪案件，不服台灣高等法院中華民國八十五年四月五日第二審更
審判決（八十四年度上更(一)字第九六五號，起訴案號：台灣台北地方法院檢察署八十
三年度偵字第二七九六號），提起上訴，本院判決如左：
    主  文
原判決關於乙○○部分撤銷，發回台灣高等法院。
其他上訴駁回。
    理  由
一關於上訴人乙○○部分
本件原判決撤銷第一審論處上訴人乙○○共同背信罪刑部分之判決，改判論處該上訴
人意圖為自己不法之所有，而侵占對於業務上所持有之物，累犯罪刑，雖非無見。惟
查：(一)本院前次發回意旨已經指明上訴人乙○○經手向徐嘉會扺押貸得之新台幣（下
同）三百五十萬元，告訴人陳元娥與甲○○之帳目確已理清，告訴人自承本件告訴係
出於誤會，有陳元娥書立之證明書附卷可稽（見原審上訴卷第四十頁），此項有利於
上訴人乙○○之證明何以不採，原判決未記其理由，亦有未洽。本次更審判決對於
上開有利上訴人之證據，究竟如何不足採取，仍未有所說明，自嫌判決理由不備而無
可維持，(二)上訴人乙○○於偵查中及第一審審理中先後提出同案被告甲○○從監獄內
寄給其妻之信函影本乙紙（見偵查卷第十九頁、第一審卷第四十九頁），主張由該信
函內容足證甲○○、陳元娥有合組公司，購買台北市○○街○段二十巷十一號地下室
之房屋，過戶手續交由乙○○辦理，由其支付買賣過戶所需稅金及代償第四順位抵押
債權，而由前開向徐嘉會貸款中預留之一百五十萬元中支付，伊無侵占情事（第一審
卷第四十五－四十六頁），原審對於上訴人所提上開事證未予置理，復未傳訊該房地
之出售人，買受名義人鍾毓年及命提出買賣契約等相關文件，詳細調查，究明真相，
以為判斷之依據，期毋枉縱，遽行論斷，自嫌未盡調查之能事，而難昭折服。上訴人
乙○○上訴意旨，執以指摘，非無理由。應認原判決關於乙○○部分仍有撤銷發回之
原因。
二關於上訴人甲○○部分
按刑事訴訟法第三百七十七條規定：上訴於第三審法院，非以判決違背法令為理由，
不得為之。是提起第三審上訴，應以原判決違背法令為理由，係屬法定要件，且必須
依據卷內資料為具體之指摘，並足據以辨認原判決已具備違背法令之形式，始屬相當
。本件原判決撤銷第一審關於上訴人甲○○共同背信部分之科刑判決，改判諭知該部
分公訴不受理。係以本件上訴人甲○○被訴之犯罪事實與案外人曾紀生自訴被告甲○
○偽造有價證券乙案，有裁判上一罪關係，二者屬同一案件，而案外人曾紀生自訴上
訴人甲○○偽造有價證券乙案，前經曾紀生於八十三年二月十四日向第一審法院提起
自訴，除有刑事收狀收據影本在卷可按外，復經原法院調閱第一審法院八十三年自字
第一八七號刑事卷宗核閱無訛，然本件被訴之犯罪事實，檢察官竟遲至八十三年五月
二十四日始偵查終結，提起公訴，是上訴人甲○○本件被訴之事實，自有已經提起自
訴之案件在同一法院重行起訴之情事，依法應為不受理之諭知，為論斷之憑據。從形
式上觀察，並無違背法令之情形存在。上訴意旨，就原判決所為明白論斷，究竟如何
違背法令，並未依據卷內訴訟資料，具體指明，僅空言主張其應受免訴之判決云云，
難認已符合首揭法定之第三審上訴要件，依前開說明，自非適法之第三審上訴理由，
其上訴違背法律上之程式，應予駁回。
三本件雖係刑事訴訟法第三百七十六條第三、五款所列之案件，惟於修正刑事訴訟法
施行前，原得上訴於第三審法院，且已繫屬於法院，依刑事訴訟法施行法第五條第一
項規定，仍應依施行前之法定程序終結之，附此明。
據上論結，應依刑事訴訟法第三百九十七條、第四百零一條、第三百九十五條前段，
判決如主文。
中      華      民      國    八十六    年      五      月    二十二    日
                              最高法院刑事第六庭
                                  審判長法官  黃  劍  青
                                        法官  劉  敬  一
                                        法官  林  增  福
                                        法官  林  文  豐
                                        法官  邵  燕  玲
      右正本證明與原本無異
                                              書  記  官
中      華      民      國    八十六    年      五      月     三十     日
